臺北高等行政法院裁定
                                      100年度訴字第431號
原      告　周友利
被      告　花蓮縣秀林鄉銅門國民小學
代　表　人　陳明珠（校長）住同上
上列當事人間有關教育事務事件，原告不服台灣省教師申訴評議
委員會中華民國99年12月23日再申訴評議決定（案號：第99088
號），提起行政訴訟，本院裁定如下：
    主  文
原告之訴駁回。
訴訟費用由原告負擔。
    理  由
一、按「原告之訴，有左列各款情形之一者，行政法院應以裁定
    駁回之。但其情形可以補正者，審判長應定期間先命補正：
    ．．．十、起訴不合程式或不備其他要件者。」、「人民因
    中央或地方機關之違法行政處分，認為損害其權利或法律上
    之利益，經依訴願法提起訴願而不服其決定，．．．，得向
    高等行政法院提起撤銷訴訟。」，行政訴訟法第107條第1項
    第10款及第4條第1項分別定有明文。是若對非行政處分提起
    撤銷訴訟，其起訴即屬不備起訴要件，高等行政法院應以裁
    定駁回之。
二、次按「教師對主管教育行政機關或學校有關其個人之措施，
    認為違法或不當，致損其權益者，得向各級教師申訴評議委
    員會提出申訴。」、「教師申訴之程序分申訴及再申訴二級
    。」、「教師不服申訴決定者，得提起再申訴。」、「教師
    不願申訴或不服申訴、再申訴決定者，得按其性質依法提起
    訴訟或依訴願法或行政訴訟法或其他保障法律等有關規定，
    請求救濟。」，分別為教師法第29條第1項、第31條第1項、
    第2項前段、第33條所規定。是以，教師對主管教育行政機
    關或學校有關其個人之措施，得否依上揭教師法第33條規定
    提起行政訴訟請求救濟，端視其事件之性質而定，並非所有
    不服申訴、再申訴決定者，均可提起行政訴訟請求救濟，合
    先敘明。
三、復依司法院大法官會議釋字第187號、第201號、第243號、
    第298號解釋意旨，公務人員得對之依行政訴訟程序提起救
    濟之權益為改變身分如免職等、對於公法上財產之請求權受
    到影響者或對於公務人員有重大影響之懲戒處分；若未改變
    公務員身分之記大過、記過處分、考績評定、機關內部所發
    之職務命令或所提供之福利措施，為公務人員保障法第77條
    第1項所指之管理措施或工作條件之處置，則不許提起行政
    訴訟。是以，教師雖非公務人員服務法所稱之公務人員，惟
    教師所受保障範圍，與公務人員應無不同，自得準用有關公
    務人員之規定。故關於教師所受工作條件及管理必要之處分
    ，因未損及其身分、財產權或其他重大權益，僅屬學校之內
    部管理事項，而非屬行政處分性質，從而該教師雖得循公務
    人員保障法關於申訴及再申訴之程序以為救濟，惟不得提起
    行政訴訟請求救濟甚明。
四、本件原告前係被告之教師，被告以原告於96學年度期間有班
    級經營不善、教學行為失當、親師溝通不良、體罰學生、重
    大過失貽誤公務、言行不檢品德生活較差、在外兼營民宿及
    其他事項等共64點理由，於97年8月22日召開96學年度教師
    成績考核委員會議（以下簡稱系爭考核會議）後，依公立高
    級中等以下學校教師成績考核辦法（以下簡稱教師成績考核
    辦法），於97年9月16日以銅國人字第0970001461號函（以
    下簡稱被告97年9月16日函）考列原告年終考績為第4條第1
    項第3款「留支原薪」。原告不服，於97年10月15日向花蓮
    縣教師申訴評議委員會提起申訴，經該會作成「申訴有理由
    ，原措施機關97年9月16日銅國人字第0970001461號函年終
    成績考核通知不予維持，由原措施之學校另為適當之處置。
    」之評議決定。被告不服，於99年8月5日向台灣省教師申訴
    評議委員會提起再申訴，經該會作成「再申訴有理由」之評
    議決定。原告不服，遂向本院提起行政訴訟；並聲明求為判
    決撤銷原處分（即被告97年9月16日函）。
五、本院之判斷如下：
  (一)本件原告主張略以司法院大法官會議釋字第684號解釋，其
    理由書明揭：「人民之訴願權及訴訟權為憲法第16條所保障
    。人民於其權利遭受公權力侵害時，得循法定程序提起行政
    爭訟，俾其權利獲得適當之救濟（本院釋字第418號、第667
    號解釋參照），而此項救濟權利，不得僅因身分之不同而予
    以剝奪。」；是以，其因不服被告所提再申訴之評議決定，
    自得就認屬違法之原處分，提起行政訴訟法上之撤銷訴訟，
    以資救濟；又原告主張系爭考核會議並未提列受考核教師工
    作成績及品德生活記錄，不符教師成績考核辦法第4條第1項
    規定，亦未正視有利原告之條件，有違行政程序法第9條規
    定，且系爭考核會議組織成員有應迴避而未迴避情事；至原
    處分所依據之「家長投訴書」、「64條」、「8大事件」等
    資料，更係被告校長即訴外人陳明珠不實運作而來，故原處
    分所據事實有誤，復未遵守法定程序，已構成判斷餘地之例
    外，鈞院自應予實質審查，並撤銷原處分（即被告97年9月
    16日函）云云。
  (二)經查本件原告所稱之「原處分」（即被告97年9月16日函）
    ，乃被告依教師成績考核辦法，對原告所作成之考列年終考
    績為該辦法第4條第1項第3款「留支原薪」之規制性決定。
    惟查原告教師之身分關係既未遭剝奪，其財產權復未受重大
    影響，非屬改變其教師之身分、財產權或影響其權益之重大
    事項，徵諸前開解釋意旨及說明，被告97年9月16日函應認
    屬其學校內部之自治管理事項，而非行政處分，殆無疑義。
    原告主張該函係行政處分云云，殊有誤解。
  (三)故本件原告教師之身分關係既未遭剝奪，其財產權或其他權
    益亦未受重大影響，揆諸首揭法條規定及說明，原告如對被
    告97年9月16日函有所不服，僅得依公務人員保障法規定救
    濟，循申訴、再申訴程序由保訓會處理，尚不得逕行提起行
    政訴訟，至為顯然，其提起本件撤銷訴訟，即屬不備起訴要
    件，為不合法，應予駁回。
  (四)從而，本件訴訟即屬不得提起而提起之訴訟，依首開法條規
    定，原告之訴於法未合，自應予駁回。另本件訴訟既不合法
    ，其實體上之主張即無庸審酌，併予述明。
六、據上論結，本件原告之訴為不合法，依行政訴訟法第107條
　　第1項第10款、第104條、民事訴訟法第95條、第78條，裁定
　　如主文。
中　　華　　民　　國　　100　年　　4　　月　　27　　日
                    臺北高等行政法院第六庭
                              審判長法  官　闕  銘  富
                                    法  官　張  國  勳
                                    法  官　林  育  如
上為正本係照原本作成。
如不服本裁定，應於送達後10日內向本院提出抗告狀（須按他造
人數附繕本）。
中　　華　　民　　國　　100　年　　4　　月　　27　　日
                                    書記官  劉  育  伶